臺灣高等法院民事判決
110年度家上更一字第3號
上  訴  人  
即  附  帶
被上 訴 人  方秀玲（原名：陳秀玲）

訴訟代理人  余美樺律師
被 上訴 人  
即  附  帶
上  訴  人  張世宜  
訴訟代理人  蔡文玉律師
上列當事人間請求夫妻剩餘財產分配事件，上訴人對於中華民國
108年4月19日臺灣新北地方法院106年度家訴字第78號第一審判
決提起上訴，被上訴人並為附帶上訴，經最高法院發回更審，本
院於111年8月17日言詞辯論終結，判決如下：
    主      文
上訴駁回。
原判決關於駁回附帶上訴人後開第三項之訴部分，及該部分假執
行之聲請，暨訴訟費用之裁判均廢棄。
附帶被上訴人應再給付附帶上訴人新臺幣貳拾柒萬玖仟柒佰參拾
肆元，及自民國一百零六年三月二十四日起至清償日止，按年息
百分之五計算之利息。
其餘附帶上訴及假執行之聲請均駁回。
第一、二審訴訟費用，關於上訴部分，由上訴人負擔；關於附帶
上訴部分，由附帶被上訴人負擔四分之一，餘由附帶上訴人負擔
。
    事實及理由
被上訴人即附帶上訴人（下稱被上訴人）主張：兩造於民國89
  年10月10日結婚，未約定夫妻財產制，應適用法定財產制。伊
  於105年6月23日（下稱基準日）訴請離婚，兩造於106年1月23
  日和解離婚。伊於基準日之剩餘財產為新臺幣（下同）69萬7,
  002元，扣除負債27萬元，為42萬7,002元。上訴人即附帶被上
  訴人（下稱上訴人）於基準日之現存財產為存款1萬7,877元、
  中國人壽保險股份有限公司（下稱中國人壽公司）保險保單價
  值準備金21萬7,394元，另應追加計算其於法定財產制消滅前
  取得國泰人壽保險股份有限公司（下稱國泰人壽公司）000000
  0000、0000000000號保險單解約金85萬9,505元、52萬9,347元
  （下稱A、B保單及系爭解約金）、自中國信託商業銀行股份有
  限公司（下稱中信商銀）000000000000000號帳戶（下稱A帳戶
  ）提領現金239萬8,000元（下稱系爭款項）及訴外人丙○○償還
  借款100萬元，計502萬2,123元。伊得請求兩造剩餘財產差額
  之半數即229萬7,561元。爰依民法第1030條之1規定，求為命
  上訴人如數給付，並加計法定遲延利息之判決。
上訴人則以：兩造自103年11月12日起分居，伊提領及取得之系
  爭款項、解約金及丙○○借款，已於基準日前約18個月內（下稱
  系爭期間）陸續支付伊長居娘家所添購之家電29萬4,080元、
  衣物生活用品38萬元、攜同未成年子女乙○○出遊30萬4,000元
  、國泰人壽公司保險費9萬9,640元、中國人壽公司保險費2萬6
  ,386元、健保費3萬9,861元、醫療費用9,250元、律師費12萬7
  ,000元、彩券10萬元、刮刮樂10萬元、祭改布施香油錢70萬元
  、伊父陳炳和保健食品及特殊營養品114萬元、被上訴人之父
  張恆男24萬5,000元、被上訴人經營今日肉鬆食品行（下稱今
  日肉鬆行）貨款11萬2,246元、伊母方春綢相當於租金38萬元
  等費用，共385萬7,407元，伊非惡意減少婚後財產。又被上訴
  人於基準日前惡意增加債務27萬元，不得自其婚後財產扣除等
  語，資為抗辯。
原審判決被上訴人一部勝訴、一部敗訴，即判命上訴人應給付
  被上訴人110萬3,135元，及自106年3月24日起至清償日止，按
  年息5%計算之利息，並為准、免假執行之宣告，另駁回被上訴
  人其餘之訴及假執行之聲請。兩造均不服原審判決，各自提起
  上訴及附帶上訴。經本院前審將被上訴人勝訴部分之判決，予
  以廢棄，改判駁回被上訴人該部分之訴及附帶上訴，被上訴人
  不服全部提起上訴，經最高法院發回更審。上訴人上訴聲明：
  ㈠原判決關於命上訴人給付部分，及該部分假執行之宣告均廢
  棄。㈡上開廢棄部分，被上訴人在第一審之訴及假執行之聲請
  均駁回。被上訴人答辯聲明：上訴駁回。被上訴人附帶上訴聲
  明：㈠原判決關於駁回後開第㈡項之訴部分廢棄。㈡上開廢棄部
  分，被上訴人應再給付上訴人119萬4,426元，及自106年3月24
  日起至清償日止，按年息5%計算之利息。上訴人答辯聲明：附
  帶上訴駁回。　
被上訴人主張兩造已和解離婚，伊得請求上訴人給付兩造剩餘
  財產差額之一半即229萬7,561元本息等語，為上訴人所否認，
  並以前揭情詞置辯。經查：
　㈠按夫妻未以契約訂立夫妻財產制者，除本法另有規定外，以
    法定財產制，為其夫妻財產制。法定財產制關係消滅時，夫
    或妻現存之婚後財產，扣除婚姻關係存續中所負債務後，如
    有剩餘，其雙方剩餘財產之差額，應平均分配。但下列財產
    不在此限：因繼承或其他無償取得之財產。慰撫金。夫妻
    現存之婚後財產，其價值計算以法定財產制關係消滅時為準
    。但夫妻因判決而離婚者，以起訴時為準，民法第1005條、
    第1030條之1第1項及第1030條之4第1項分別定有明文。兩造
    於89年10月10日結婚，婚後未約定適用何種夫妻財產制，為
    兩造所不爭執，依民法第1005條之規定，自應以法定財產制
    為兩造之夫妻財產制。又兩造既經和解離婚，業如前述，且
    均不爭執剩餘財產價值應以被上訴人離婚起訴時即105年6月
    23日為準（見原審卷㈡第186頁），被上訴人請求計算並分配
    剩餘財產，自屬有據。 
　㈡上訴人之婚後剩餘財產為319萬2,740元：
　⒈上訴人於基準日有板信商業銀行埔墘分行存款1萬7,448元、
    玉山銀行埔墘分行存款50元、中信商銀存款360元、台灣中
    小企業銀行錦和分行存款2元、永豐銀行世貿分行存款17元
    ，共1萬7,877元(17,448+50+360+2+17=17,877)，有存款餘
    額證明書、存摺封面及內頁在卷可稽（見原審卷㈠79至87頁
    ），且為被上訴人所不爭執(見本院前審卷第240至241頁)，
    堪信為真。
  ⒉上訴人於基準日有中國人壽公司B0000000號保險單保單價值
    準備金21萬7,394元，有該公司106年11月6日中壽保規一字
    第1060003293號函在卷可稽（見原審卷㈠183至185頁），復
    為被上訴人所不爭執(見本院前審卷第240至241頁)，亦堪予
    認定。
　⒊次按夫或妻為減少他方對於剩餘財產之分配，而於法定財產
    制關係消滅前5年內處分其婚後財產者，應將該財產追加計
    算，視為現存之婚後財產，民法第1030條之3第1項定有明文
    。被上訴人主張上訴人於103年11月13日自系爭A帳戶領出系
    爭款項、於103年12月3日、104年6月5日依序將系爭A、B保
    單解約，將系爭解約金匯入其玉山銀行帳戶（帳號00000000
    00000）內，丙○○向上訴人借款100萬元，已於103年間償還2
    0萬元、104年間償還80萬元，為上訴人所不爭執（見本院前
    審卷第240頁），且有中信商銀存款交易明細、國泰人壽公
    司106年11月20日國壽字第1060110820號函附保險契約狀況
    一覽表、玉山銀行函附存戶交易明細表在卷可憑（見原審卷
    ㈠第187、191、231頁、本院前審卷第435頁）。被上訴人復
    主張上訴人係為減少其對於剩餘財產之分配而提領系爭解約
    金、系爭款項及丙○○還款，應追加計算視為上訴人現存之婚
    後財產，則為上訴人所否認，並辯稱系爭解約金、系爭款項
    、丙○○還款已用以支付家電、衣物生活用品、出遊保險費、
    健保費、醫療費用、律師費、彩券、刮刮樂、祭改布施香油
    錢、陳炳和保健食品及特殊營養品、今日肉鬆行貨款、方春
    綢、張恆男等費用而花費殆盡。經查：
　⑴上訴人自分居返回娘家後，雖曾短暫於103年12月12日至15日
    、104年1月7日至同年4月30日、同年8月3日至28日、同年9
    月2日至8日、同年10月20日至同年11月24日，先後在程控有
    限公司、居實企業有限公司、源森興業有限公司、維忠節能
    企業有限公司、成旺發展國際餐飲有限公司任職，然投保薪
    資僅1萬9,273元、2萬8元、2萬4,000元、2萬5,200元不等，
    有勞工保險被保險人投保資料表可查（見本院前審卷第233
    頁），衡情依上訴人收入顯難支應生活所需，則上訴人抗辯
    其以系爭款項、系爭解約金支付生活所需，即非完全無據。
　⑵上訴人抗辯其於系爭期間，支出國泰人壽公司保險費9萬9,64
    0元、中國人壽公司保險費2萬6,386元、健保費3萬9,861元
    、醫療費用9,250元、律師費12萬7,000元，共30萬2,137元
    （99,640+26,386+39,861+9,250+127,000=302,137），業據
    提出收據、客戶收執聯、補發繳費證明、自身及眷屬投保歷
    史資料、保費繳納證明、醫療費用證明為證（見原審卷㈠第4
    63至469頁、本院前審卷第581頁、本院卷㈠第139至151、378
    至388頁），均屬上訴人生活所需之支出，自難認上訴人係
    惡意處分此部分財產。
　⑶又按受訴法院於具體個案決定是否適用民事訴訟法第277條但
    書所定公平原則，以轉換舉證責任或降低證明度時，應視各
    該訴訟事件類型之特性及待證事實之性質，審酌兩造舉證之
    難易、距離證據之遠近、經驗法則所具蓋然性之高低等因素
    ，並依誠信原則，定其舉證責任誰屬或斟酌是否降低證明度
    。高齡長者之基本生活需求，較諸一般人，其醫療費用、保
    健食品、特殊營養品或用品（如尿布）、輔具之需求及比例
    ，隨其年齡增長而提升，且此等生活支出瑣碎，依一般人之
    生活經驗，實難期待支付方取得或保存完整之單據，自有降
    低其就此所負證明責任之必要（最高法院111年度台上字第5
    51號判決意旨參照）。上訴人抗辯其於系爭期間長居娘家所
    添購之家電29萬4,080元、衣物生活用品38萬元、攜同未成
    年子女乙○○出遊30萬4,000元、陳炳和保健食品及特殊營養
    品114萬元、每月給付方春綢相當於租金2萬元計38萬元，共
    249萬8,080元（294,080+380,000+304,000+1,140,000+380,
    000=2,498,080），雖為被上訴人所否認，然查，證人方春
    綢於原審證稱：上訴人於103年11月間回板橋娘家住後，有
    買棉被、床、沙發、桌子、衣櫃、衣服、鞋子、化妝品、保
    養品、冷氣、冰箱、窗簾等物，陳炳和罹癌平均每月要花13
    萬元，上訴人分擔一半約6至7萬元，並因上訴人住在娘家，
    每月給其現金2萬元等語（見原審卷㈡126至129頁）；證人乙
    ○○於本院證稱：系爭期間上訴人有帶其去宜蘭、臺南、高雄
    、屏東、桃園、101觀景台、西門町、鹿港、土城桐花公園
    、海邊、陽明山、北投、南寮、動物園、貓空纜車等處遊玩
    ，也有幫其買書、衣服鞋子、玩具、娃娃、筆電等物品，假
    日去板橋住時，其有看過相片上的電器、家具、檯燈、衣服
    等物品。陳炳和口腔癌開刀後，嘴巴無法張很大，只能喝湯
    湯水水，其有看過陳炳和服用牛肉湯、雞湯、蔬果汁、鮮魚
    湯、亞培、葡萄王99、葡萄王樟汁液、靈芝茶等食品及營養
    品，其也有一起喝過（見本院卷㈠第263至266頁）；證人甲○
    ○於本院證稱：其無法確定相片中衣服是否是上訴人原本就
    有，鞋子部分除了其有看過是上訴人的外，其餘沒有印象等
    語（見本院卷㈠第429至430頁）；上訴人於新北市政府社會
    局訪視亦陳述：與被上訴人分居後，主要支出為每月父母生
    活費5,000多元、私人保險費，及乙○○過來時的花費等語（
    見本院卷㈠第49頁），復提出相片、客戶購買紀錄為證（見
    本院前審卷第585頁、本院卷㈠第69至77、119至125、137、1
    81至189頁），而陳炳和因右頰黏膜鱗狀上皮癌，於103年10
    月22日接受廣泛切除術暨大腿游離皮瓣修補術，術後靠鼻胃
    管灌食流質食品，有臺北市萬芳醫院--委託財團法人臺北醫
    學大學辦理110年11月9日萬院醫病字第1100008521號函附卷
    可佐（見本院卷㈠第282至354頁）。上訴人於居住娘家期間
    攜同乙○○出遊，並添購家電、生活用品，給付方春綢相當於
    租金之費用，且因陳炳和術後身體狀況不佳，上訴人為其添
    購保健食品或特殊營養品，亦與一般人生活經驗無違，又因
    上開支出細瑣，難以保留完整單據，依上開說明，自有降低
    上訴人所負證明責任之必要。又上訴人雖未能提出全部單據
    ，惟已提出部分購買紀錄及相片，且依證人方春綢、乙○○、
    甲○○前揭證言，則依降低後之證明責任，應認上訴人就此部
    分所支出金額以100萬元為可採，被上訴人主張上訴人為惡
    意處分云云，則屬無據。
　⑷上訴人復抗辯其因購買彩券支出10萬元、刮刮樂10萬元、祭
    改布施香油錢70萬元云云，然此部分支出除為被上訴人否認
    外，亦非因日常生活中，因應食衣住行育樂、子女教養及尊
    長之扶養或清償債務、投資、置產、經營事業等而支出花用
    金錢，上訴人復未能提出實際支出該等費用之證據以實其說
    ，則上訴人所稱因支用彩券、刮刮樂、祭改布施香油錢，共
    達90萬元為生活所需之必要費用云云，自難採信。
　⑸再查，上訴人提領系爭款項後，於103年11月26日存入其中信
    商銀帳戶11萬2,000元，同日再匯款予被上訴人11萬2,246元
    以支付今日肉鬆行票款，有兩造中信商銀存款交易明細在卷
    可稽（見原審卷㈠第231頁、本院前審卷175頁）。而上訴人
    曾陸續交付張恆男21萬5,000元，亦據證人方春綢證稱：其
    目睹張恆男向上訴人拿3萬元、10萬元，及與上訴人將8萬5,
    000元置於被上訴人家抽屜內等語（見原審卷㈡第129頁），
    另參以，張恆男於103年12月16日對上訴人稱：「妳說的8萬
    多元是你放在抽屜裡那些嗎？」等語，且未否認上訴人所稱
    「第1次我拿13萬……」乙節，有錄音譯文在卷可考（見本院
    前審卷第519至521頁），則上訴人抗辯其以系爭款項支付今
    日肉鬆食品行票款11萬2,246元、張恆男21萬5,000元並非惡
    意處分等語，亦屬可採。至張恆男雖於本院前審證稱：上訴
    人並未給付上開金錢云云（見本院前審卷第287頁），惟其
    證詞與上開事證不符；上訴人另抗辯有給付張恆男3萬元一
    事，則未能舉證以實其說，均難以憑採，附此敘明。
　⑹被上訴人主張丙○○償還上訴人之借款100萬元應列入上訴人之
    婚後財產等語，惟上訴人辯稱：丙○○在103年返還20萬元，
    已併入系爭款項，不應重複計算，丙○○104年返還80萬元，
    已花費殆盡等語。查丙○○曾向上訴人借款100萬元，其於103
    年間返還20萬元，於104年初再返還80萬元等節，此有丙○○
    在臺灣新北地方檢察署104年度偵字第1066號案訊問筆錄附
    卷可佐（見原審卷㈠第29至31頁），並經丙○○於本院證稱：0
    000000000000000號帳戶是其帳戶，103年10月30日其以該帳
    戶轉帳1萬5,000元至A帳戶、103年12月8日轉帳1萬2,000元
    ，均是給付上訴人借款利息。利息金額不同是因其有還款20
    萬元，其於103年10月21日以現金20萬元存入A帳戶內等語（
    見本院卷㈠第449至451頁）。而丙○○還款之20萬元已與上訴
    人A帳戶內本有存款混同後，經上訴人提領系爭款項，亦有
    前開交易明細可稽，自不應重複計算該20萬元，至丙○○104
    年間還款80萬元部分，上訴人僅空言已花用殆盡云云，尚難
    採憑。
　⑺綜上，上訴人辯稱為支付保險費、健保費、醫療費用、律師
    費、出遊，添購家電、生活用品、給付相當租金費用、為陳
    炳和添購保健食品或特殊營養品、今日肉鬆食品行票款、張
    恆男，而自系爭解約金、系爭款項、丙○○還款支出162萬9,3
    83元(302,137+1,000,000+112,246+215,000=1,629,383)為
    可採，餘295萬7,469元(859,505+529,347+2,398,000+800,0
    00-1,629,383=2,957,469)則不可採；並參酌上訴人於103年
    12月3日自述計畫欲與被上訴人離婚等語，有家庭暴力事件
    通報表存卷可佐（見本院卷㈠第398至400頁），及依上訴人
    於103年11月13日領出系爭款項、於103年12月3日、104年6
    月5日依序將系爭A、B保單解約，取得系爭解約金等情狀，
    則被上訴人主張上訴人係為減少其對於剩餘財產之分配，要
    屬有據，自應追加計算295萬7,469元視為上訴人現存之婚後
    財產。
　⒋基上，上訴人於基準日之婚後剩餘財產為319萬2,740元（17,
    877+217,394+2,957,469=3,192,740）。　　　
  ㈢被上訴人之婚後剩餘財產為42萬7,002元：
  ⒈被上訴人於基準日有中信商銀三重分行存款9,714元、中華郵
    政股份有限公司三重正義郵局存款6,795元，共1萬6,509元
    （9,714+6,795=16,509），有存摺內頁在卷可稽（見原審卷
    ㈠155至157頁），且為上訴人所不爭執（見本院卷㈠第156頁
    ），堪予認定。
  ⒉被上訴人於基準日有南山人壽保險股份有限公司Z000000000
    號保單保單價值準備金18萬6,598元、Z000000000號保單29
    萬6,181元、Z000000000號保單14萬4,915元、Z000000000號
    保單5萬2,799元，共68萬493元（186,598+296,181+144,915
    +52,799=680,493），有106年12月19日南山人壽（106）南
    壽保單字第C2122號、107年4月26日南山人壽（107）南壽保
    單字第C0798號函附資料在卷可憑（見原審卷㈠217至219、33
    7至339頁），且為上訴人所不爭執（見本院卷㈠第156頁），
    亦堪認定。
  ⒊被上訴人主張於基準日尚積欠國泰世華銀行27萬元，為上訴
    人於原審所不爭執（見原審卷㈡第186頁）。上訴人雖於本院
    前審改辯稱其於原審言詞辯論終結，經原法院108年度家親
    聲字第745號案件函詢松豐實業股份有限公司（下稱松豐公
    司）及巧福食品行後，始發現依今日肉鬆行之獲利毋庸借貸
    ，故該27萬元應係被上訴人為減少上訴人對於剩餘財產之分
    配而惡意增加該債務云云，然查，一般經營事業因未必能即
    時回收獲利，常有資金周轉而借貸需求，上訴人徒以今日肉
    鬆行與往來客戶松豐公司、巧福食品行間交易明細表計算後
    ，認今日肉鬆行106、107年及108年1至7月獲利至少為178萬
    3,810元、187萬4,212元、126萬5,420元為由，抗辯被上訴
    人無需向國泰世華銀行借款，故該27萬元債務即屬惡意處分
    云云，洵無足取。
　⒋上訴人抗辯被上訴人對其有103年11月12日至106年1月23日代
    墊甲○○、乙○○扶養費債權33萬8,666元，應列為其婚後財產
    計算云云，惟按父母對於未成年之子女，有保護及教養之權
    利與義務，民法第1084條第2項定有明文。所謂保護及教養
    之權利義務，包括扶養在內，自父母對未成年子女行使或負
    擔保護及教養之權利義務而言，此之扶養義務屬生活保持義
    務。又父母之一方依不當得利規定，向他方請求返還過去代
    墊未成年子女之扶養費，本質上涉及對於未成年子女權利義
    務之行使負擔或扶養費之爭執，仍係本於身分關係而生，原
    非屬一般財產性質之債權、債務，於負扶養義務之一方為現
    實給付前，該扶養義務所生之債權、債務，尚難認係應分配
    之夫妻剩餘財產。準此，夫妻起訴離婚，因判決或和解（或
    調解）而離婚者，依民法第1030條之4第1項規定或夫妻合意
    所定婚後財產範圍及計價之基準日，就夫妻之一方代墊他方
    應負擔未成年子女之扶養費，如該他方於基準日以前給付，
    固應認已失原屬性而歸入對方之一般財產，並列為婚後財產
    之範圍；惟於基準日以前應給付而未給付者，因仍係本於身
    分關係而生之給付義務，非為一般財產性質之債務，自不應
    認其為婚姻關係存續中所生之財產上債權、債務，而列入應
    分配之婚後財產計算（最高法院109年度台上字第2648號判
    決意旨參照）。查被上訴人依不當得利之規定，請求上訴人
    返還其代墊甲○○、乙○○自103年11月12日起至106年1月23日
    止扶養費，經原法院108年度家親聲字第745號裁定認上訴人
    應返還被上訴人扶養費33萬8,666元本息，兩造均提起抗告
    ，現由本院111年度家聲抗字第18號審理中，為兩造所不爭
    執，並有前開卷宗可稽。被上訴人請求上訴人給付103年11
    月12日起至基準日止之扶養費，為上訴人於基準日以前應給
    付而未給付之義務，依上說明，被上訴人就此扶養費性質之
    權利，乃上訴人本於父母身分關係對未成年子女應履行之生
    活保持義務，並非一般財產性質之債權、債務，自不應列入
    被上訴人之婚後財產計算，亦不應列為上訴人於婚姻關係存
    續所負債務而扣除。至基準日翌日（即105年6月24日）起至
    106年1月23日止之代墊扶養費部分，屬基準日後之債權債務
    關係，無從納入夫妻剩餘財產之計算。是上訴人抗辯應納入
    被上訴人婚後財產計算云云，即非有據。 　
　⒌基上，被上訴人於基準日之婚後剩餘財產為42萬7,002元（16
    ,509+680,493-270,000=427,002）。
　㈣依前述說明及計算，上訴人之剩餘財產為319萬2,740元、被
    上訴人之剩餘財產為42萬7,002元，被上訴人之剩餘財產較
    少，並審酌兩造婚後家事分工方式、對家庭生活之付出情形
    ，可認兩造對各自婚後財產之累積，互有提供協力及貢獻，
    則依兩造財產之差額平均分配，並無顯失公平之情形，且上
    訴人對差額平均分配一事亦不爭執（見本院前審卷第293頁
    ）。準此，被上訴人得請求上訴人給付夫妻剩餘財產分配差
    額半數即138萬2,869元【（3,192,740-427,002)×1/2=1,382
    ,869】。　　
綜上所述，被上訴人依民法第1030條之1第1項之規定，請求上
  訴人給付138萬2,869元，及自106年3月24日起至清償日止，按
  年息5%計算之利息部分，為有理由，應予准許；逾此部分之請
  求，為無理由，不應准許。從而，原審就上開應准許部分，判
  命上訴人應給付被上訴人110萬3,135元本息，並分別諭知兩造
  供擔保後，得、免假執行，核無不當，上訴人之上訴意旨指摘
  原判決此部分不當，求予廢棄改判，為無理由，應駁回其上訴
  。又被上訴人提起附帶上訴，請求上訴人應再給付119萬4,426
  元本息，於27萬9,734元(1,382,869-1,103,135=279,734)本息
  範圍內為有理由，應予准許，自應由本院將原判決此部分廢棄
  改判如主文第3項所示，至逾此部分即91萬4,692元（1,194,42
  6-279,734=914,692)所為請求，則無理由，不應准許，此部分
  之附帶上訴應予駁回。又被上訴人勝訴部分，未逾150萬元，
  上訴人不得上訴第三審，判決後即告確定，自無宣告假執行之
  必要，原審駁回被上訴人前開部分假執行之聲請，理由雖有不
  同，結論並無二致，原判決此部分仍應予維持。
本件事證已臻明確，兩造其餘之攻擊或防禦方法及所用之證據
  ，經本院斟酌後，認為均不足以影響本判決之結果，爰不逐一
  論列，附此敘明。
據上論結，本件上訴人之上訴為無理由，被上訴人之附帶上訴
  為一部有理由、一部無理由，判決如主文。
中　　華　　民　　國　　111 　年　　9 　　月　　21　　日
                  家事法庭
                      審判長法  官  賴劍毅
                            法  官  洪純莉
                            法  官  陳君鳳
正本係照原本作成。
不得上訴。
中　　華　　民　　國　　111 　年　　9 　　月　　22　　日

  　　　　　　　　　　　　　書記官  郭姝妤